ACORDAO-COMPLETO-2424117

ACÓRDÃO 2712/2020 ATA 38/2020 - PLENÁRIO

VISTOS, relatados e discutidos estes autos de representação, com pedido de medida cautelar, apresentada pela empresa Têxtil MN Comércio de Tecidos e Confecções Ltda., versando sobre possíveis irregularidades na realização, pelo Comando Logístico do Exército Brasileiro - Colog, do Pregão Eletrônico SRP 8/2019, cujo objeto seria a aquisição de material de intendência - fardamento,
ACORDAM os Ministros do Tribunal de Contas da União, reunidos em sessão do Plenário, diante das razões expostas pelo Relator, em:
9.1. conhecer da presente Representação, por preencher os requisitos de admissibilidade, com fundamento no art. 113, § 1º, da Lei 8.666/1993, nos arts. 235 e 237, inc. VII, do Regimento Interno desta Casa e no art. 103, § 1º, da Resolução TCU 259/2014, para, no mérito, considerá-la parcialmente procedente;
9.2. indeferir a cautelar sugerida pela representante, tendo em vista a ausência de requisitos para sua adoção;
9.3. dar ciência ao Comando Logístico do Exército Brasileiro - Colog, a fim de que sejam adotadas providências com vistas a inibir nova ocorrência de falha da espécie, acerca da ocorrência, identificada no processamento do Pregão Eletrônico 8/2019, no que se refere à motivação para a inabilitação da empresa Têxtil MN Comércio de Tecidos e Confecções Ltda. (item 3 - japona) , em que deixou-se de explicitar que, embora aquela empresa estivesse participando do certame por intermédio de sua filial 4, da qual foram apresentados os índices para qualificação econômico-financeira, os balanços patrimoniais aportados e que supostamente suportariam tais indicadores foram aqueles relativos à matriz, igualmente se verificando que o único balanço relativo à filial 4 incluído na documentação, além de significativamente sintético e em formato distinto daquele a ser apresentado perante a Receita Federal e de corresponder a posição distinta da data dos referidos índices, tratava-se de balanço intermediário, sem que se hajam demonstrado os requisitos para sua admissibilidade, nos termos do item 8.9.1.3 do edital;
9.4. encaminhar cópia deste Acórdão à representante e ao Comando Logístico do Exército Brasileiro;
9.5. autorizar o arquivamento deste feito, com fulcro no inc. V do art. 169 do Regimento Interno.

Representação, com pedido de medida cautelar, versando sobre possíveis irregularidades na realização de pregão eletrônico destinado à aquisição de material de intendência fardamento.

Comando Logístico do Exército Brasileiro - Colog.

3. Representante: Têxtil MN Comércio de Tecidos e Confecções Ltda., CNPJ 06.311.274/0004-20.

13.1. Ministros presentes: Ana Arraes (na Presidência), Walton Alencar Rodrigues, Augusto Nardes, Aroldo Cedraz, Raimundo Carreiro e Bruno Dantas.
13.2. Ministros-Substitutos convocados: Marcos Bemquerer Costa e André Luís de Carvalho.
13.3. Ministro-Substituto presente: Augusto Sherman Cavalcanti (Relator).

AUGUSTO SHERMAN

Trata-se de representação, com pedido de medida cautelar, apresentada pela empresa Têxtil MN Comércio de Tecidos e Confecções Ltda., versando sobre possíveis irregularidades na realização, pelo Comando Logístico do Exército Brasileiro - Colog, do Pregão Eletrônico SRP 8/2019, cujo objeto seria a aquisição de material de intendência - fardamento.
2.	No que se refere ao conteúdo deste feito, às medidas saneadoras e análises levadas a efeito, assim como quanto às conclusões e propostas de encaminhamento apresentadas pela área técnica desta Casa, adoto como relatório a instrução constante da peça 48, a qual contou com concordância do Diretor Substituto da Área (peça 49) , este atuando com base em delegação de competência do Secretário de Controle Externo da Selog, passando a transcrevê-la, com os eventuais ajustes de forma julgados pertinentes:
"A. IDENTIFICAÇÃO DO PROCESSO
TC Processo 005.906/2020-2
Representação. Conhecimento. Indeferimento de cautelar. Oitiva.
UNIDADE JURISDICIONADA / UASG
Comando Logístico do Exército Brasileiro - Colog / 160069
OBJETO
Aquisição de material de intendência - fardamento (peça 19, p. 1) 
REPRESENTANTE / CNPJ
Têxtil MN Comércio de Tecidos e Confecções Ltda. / 06.311.274/0004-2
HÁ PEDIDO DE SUSTENTAÇÃO ORAL?	/ PROCURAÇÃO
Não / Peças 2 e 34
MODALIDADE / NÚMERO DO CERTAME / TIPO
Pregão Eletrônico para Registro de Preços / 8/2019 / Menor preço por item
VIGÊNCIA / VALOR HOMOLOGADO
12 meses / R$ 44.871.500,00 (correspondente ao item 3 - Japona, conforme peça 20, p. 2) 
FASE DO CERTAME
As propostas foram homologadas em 31/1/2020, conforme consulta efetuada junto ao www.comprasnet.gov.br.  Foi feito o empenho correspondente a 25.000 unidades, em março de 2020 (conforme peça 32, p. 8) , o que leva à conclusão de que ainda há o saldo de 55.000 unidades quanto ao item 3. 
B. HISTÓRICO
1. O Centro de Obtenções do Comando Logístico do Exército Brasileiro publicou edital de Pregão Eletrônico 8/2019 (peça 19) , com abertura da sessão pública no dia 31/7/2019, para registro de preços, sendo o item 3 relativo à aquisição de material de intendência (fardamento) , de que trata esta representação. Em razão das representações objetos dos TC Processo 028.287/2019-3 e Processo 029.032/2019-9, foi proferido o Acórdão 2540/2019-TCU-Plenário (Ministro Augusto Nardes) , determinando a anulação de todos os atos praticados posteriormente ao término da fase competitiva do certame e o reinício da fase de análise de propostas e habilitação. Em 3/12/2019, em atendimento ao aludido acórdão, foi reiniciada a fase de análise de propostas e habilitação. Inicialmente, foi considerada habilitada a empresa Têxtil, representante nestes autos. Porém, devido aos recursos impetrados por outras empresas licitantes, o pregoeiro decidiu rever sua decisão e inabilitar a empresa Têxtil. Ao final, foi considerada habilitada a empresa Skippy Indústria e Comércio - Eireli. A empresa representante entrou com recurso contra a decisão, que não foi acatado pelo pregoeiro, nem pela autoridade competente.
2. Foi promovida, então, a instrução de peça 21, que propôs a oitiva prévia tanto do Colog, quanto da empresa Skippy Indústria e Comércio Eireli, para manifestarem-se sobre os fatos apontados nesta representação, o que foi acatado pelo Relator mediante o despacho de peça 25, com pequenos ajustes de forma. 
3. Assim, promovidas as oitivas prévias quanto às alegações do representante e demais questões levantadas por esta Unidade Técnica, passa-se a analisar as respostas apresentadas, tópico a tópico, conforme transcrição/contextualização a seguir.
C. HISTÓRICO DE COMUNICAÇÕES
DESPACHO DO RELATOR OU DA SECRETÁRIA (DELEGAÇÃO DE COMPETÊNCIA) 
Peça 25 / 18/3/2020
OFÍCIOS ENCAMINHADOS PELO TCU
Ao órgão
Ofício 10622/2020-TCU/Seproc
À sociedade empresarial
Ofício 10623/2020-TCU/Seproc
D. DOCUMENTOS APRESENTADOS EM RESPOSTA À OITIVA
PELA UNIDADE JURISDICIONADA
Peça 32 - Resposta à oitiva prévia
PELA SOCIEDADE EMPRESARIAL
Peça 46 - Resposta à oitiva prévia
Peças 37, 38 e 39 - Resposta à oitiva prévia (pela empresa Têxtil, não chamada aos autos nesta etapa processual) . 
E. MEDIDA CAUTELAR - AVALIAÇÃO DOS PRESSUPOSTOS
PERIGO DA DEMORA
Há decisão judicial ou administrativa, sem especificação de prazo, para suspender o andamento do processo licitatório ou a contratação?
Não há informação
No caso de contratações decorrentes de Registro de Preços:
A ata de registro de preços decorrente do certame já foi assinada?
Sim
O contrato decorrente da ata de registro de preços (que, porventura, seja objeto da representação/denúncia) já foi assinado?
Sim
A ata de registro de preços decorrente do certame ainda possui saldo que permita novas contratações pelo órgão gerenciador ou por eventuais adesões?
Sim
Análise:
4.	Está configurado o pressuposto do perigo da demora pois, apesar de o contrato já ter sido assinado, há saldo considerável na ata correspondente (cinquenta e cinco mil unidades, considerando que foram empenhados recursos para cobrir vinte e cinco mil unidades, conforme peça 32, p. 8) . Ademais, o pressuposto se agrava, considerando que pode haver adesões à ata de registro correspondente.
PERIGO DA DEMORA REVERSO
O serviço/bem é essencial ao funcionamento das atividades da Unidade Jurisdicionada?
Não há informação
A Unidade Jurisdicionada entidade está coberta contratualmente pelo serviço com razoável vigência (há a possibilidade de voltar a fase ou refazer o certame, a depender da consequência da concessão de cautelar no caso concreto) ou admite prorrogação excepcional?
Não se aplica
Caso haja a possibilidade de manutenção do contrato com a atual prestadora dos serviços, as condições dessa contratação seriam melhores (menor preço e atendimento satisfatório) que o que se está em vias de contratar?
Não se aplica
Análise:
5.	Não há como concluir acerca da presença do pressuposto, uma vez que não há informações suficientes nos autos para a sua configuração.
PLAUSIBILIDADE JURÍDICA
A Unidade Jurisdicionada está sujeita aos normativos supostamente infringidos?
Sim
Há plausibilidade nas alegações do representante ou nas verificações realizadas pela Unidade Técnica?
Sim
Há indício de sobrepreço ou superfaturamento?
Não
Há grave risco de lesão ao erário, inexecução ou execução insatisfatória do objeto?
Não
Análise quanto à plausibilidade jurídica e quanto à necessidade de adoção de medida cautelar:
Item  b.1.1.1) ausência de clareza e fundamentação na inabilitação da empresa Têxtil MN Comércio de Tecidos e Confecções Ltda. para o item 3 do certame (japona de campanha) , não havendo sido indicado nem mesmo qual item do edital não haveria sido atendido, situação que contraria os princípios da motivação, da publicidade, da impessoalidade, da vinculação ao instrumento convocatório e do julgamento objetivo;
Fundamento legal ou jurisprudencial: Princípios da motivação, publicidade, impessoalidade, vinculação ao instrumento convocatório e julgamento objetivo.
Manifestação da Unidade Jurisdicionada sobre os indícios de irregularidades (peça 32) :
a) 	o próprio TCU descartou, de plano, diversas alegações da empresa Têxtil MN Comércio de Tecidos e Confecções Ltda, constantes da presente Representação, a exemplo da suposta 'confusão' no certame provocada pela substituição do pregoeiro, a aceitação de recursos por parte de empresas já inabilitadas e a não apresentação de balanço pela empresa Skippy (p. 2) ;
b) 	ainda que o pregoeiro tenha sido sucinto quanto à inabilitação da empresa Têxtil na fase recursal, o fato é que as empresas recorrentes alertaram que existiriam divergências entre os dados do balanço patrimonial e a análise econômico financeira apresentados pela referida empresa. Tal fato foi comprovado pela Administração, em nova análise. Como o patrimônio líquido era menor do que 10% do valor exigido para a aquisição, ficaram desatendidos os itens 8.9.2 e 8.9.3 do Edital, razão pela qual a referida empresa foi inabilitada (p. 2/3) .
Manifestação da empresa SKIPPY (peça 46) :
a) 	a Representante teria induzido o TCU ao erro ao alegar ausência de clareza e fundamentação em sua inabilitação no item 3 do certame. No processo licitatório teria sido demonstrado que a Representante apresentou documentação inapta a atender as normas editalícias (p. 4) ;
b) 	um perito contratado por outra empresa que participou da licitação, a Andrari, teria evidenciado a incapacidade econômico-financeira da representante, cujos índices contábeis na perícia não estariam aderentes ao que determinava o edital da licitação. Além disso, caso o patrimônio líquido da representante tivesse sido calculado adequadamente, seu resultado seria negativo (p. 5/6) ;
c)	analisado o balanço patrimonial da Representante, não se constatou a informação da dívida para com a Receita Federal no dia 31 de dezembro de 2018, que era de R$ 28.661.633,00 (vinte e oito milhões seiscentos e sessenta e um mil seiscentos e trinta e três reais) . A ausência de tais informações gera sérias consequências, como a modificação dos índices econômicos de liquidez. A Representante teria declarado em seu balanço o passivo tributário de apenas R$ 831.525,56 (oitocentos e trinta e um mil quinhentos e vinte e cinco reais e cinquenta e seis centavos) ;
d)	a Representante também teria apresentado Demonstração de Resultado do Exercício - DRE, que não teria sido extraída do Sistema Público de Escrituração Digital - SPED, o que também constituiria motivo para sua inabilitação.
Análise:
6. Examinando-se o que foi exposto a título de motivos para inabilitação da representante nestes autos (peça 32, p. 6, tópico V) vê-se o seguinte, no essencial:
' (...) em suas razões recursais, a Recorrente se limitou a reiterar a intenção de recorrer e de esclarecer que sua capacidade econômico-financeira restou demonstrada, no entanto, não juntou qualquer documento ou mesmo justificativa que comprove sua alegação'.
7. Com efeito, o 'recurso' administrativo manejado pela empresa Têxtil contra sua inabilitação simplesmente repetiu o que constou de sua intenção de recursos. Ao fim, não foram juntados elementos de defesa por parte da empresa, o que leva à conclusão de que a motivação, no caso, foi insuficiente. Mas há considerações a serem feitas, na espécie. 
8. A motivação é um princípio administrativo bastante republicano, diga-se. Dá aos órgãos de controles, mas sobretudo à sociedade civil, a oportunidade de acompanhar a Administração Pública em suas razões de agir. No caso ora examinado, considera-se que o pregoeiro que respondeu ao expediente que lhe foi direcionado administrativamente pela representante nestes autos se limitou às informações que tinha para analisar. Entretanto, a partir do questionamento feito quanto aos índices necessários à comprovação da qualificação econômico financeira, caberia ao pregoeiro do certame uma análise mais detida do que foi levantado. 
9.	Verificando o balanço da empresa Têxtil (peça 9, p. 7) , comparando-se ao valor estimado do item em discussão (item 3: japona) com o patrimônio líquido da empresa Têxtil, esta seria inabilitada, em razão do que dispunha o edital do certame. De fato, o valor estimado para o item foi de R$ 44.963.300,00, conforme item 1.1 do edital, devendo ser comprovado pela licitante possuir patrimônio líquido de 10% (dez por cento) , equivalente a R$ 4.496.330,00 (quatro milhões quatrocentos e noventa e seis mil trezentos e trinta reais) , sendo que a licitante somente estaria obrigada a comprovar que detinha PL equivalente a 10% do valor estimado para o item, caso não houvesse comprovado índices contábeis superiores a 1. Vejam-se os dispositivos do edital em discussão:
'8.9.2. A comprovação da situação financeira da empresa será constatada mediante obtenção de índices de Liquidez Geral (LG) , Solvência Geral (SG) e Liquidez Corrente (LC) , SUPERIORES A 1 (UM) resultantes da aplicação das fórmulas:
LG = Ativo Circulante + Realizável a Longo Prazo dividido pelo Passivo Circulante + Passivo Não Circulante SG = Ativo Total dividido pelo Passivo Circulante + Passivo Não Circulante LC = Ativo Circulante dividido pelo Passivo Circulante
8.9.3. AS EMPRESAS QUE APRESENTAREM RESULTADO INFERIOR OU IGUAL A 1 (UM) EM QUALQUER DOS ÍNDICES DE LIQUIDEZ GERAL (LG) , SOLVÊNCIA GERAL (SG) E LIQUIDEZ CORRENTE (LC) , DEVERÃO COMPROVAR, considerados os riscos para a Administração, e, a critério da autoridade competente, o capital mínimo ou o patrimônio líquido mínimo de 10% (dez por cento) do valor estimado da contratação ou do item pertinente.' (original sem destaques) 
10. Observando os índices da empresa (peça 11) , verifica-se o seguinte: a liquidez geral alcançou 1,01, a solvência geral alcançou 1,02 e a liquidez corrente alcançou 1,01. Noutras palavras: a empresa estaria habilitada, conforme o que estabeleceu o edital. Ainda que o Colog tenha sido alertado por outras empresas sobre a situação econômico financeira da empresa Têxtil, isso não constou das análises dos recursos em que o item 3 foi discutido. 
11. Na resposta aos recursos interpostos para o resultado do item 3, constante do www.comprasnet.gov.br, consta apenas o seguinte (destaques nossos) :
'1. DAS FORMALIDADES LEGAIS
As empresas SKIPPY INDUSTRIA E COMÉRCIO EIRELI, EBN COMERCIO, IMPORTAÇÃO E EXPORTAÇÃO LTDA, ANDRADI INDUSTRIA TEXTIL EIRELI, UNIÃO SUPRIMENTOS MILITARES LTDA e BRIGADA CONFECÇÃO E SERVIÇOS LTDA anexaram tempestivamente as razões do recurso contra a decisão deste pregoeiro que habilitou a empresa TEXTIL MN COM. DE TECIDOS E CONFECÇÕES, no procedimento licitatório.
2. DA ANÁLISE DO RECURSO
 (...)  após a análise das alegações apresentadas nos recursos das empresas retromencionadas, esta equipe de pregão resolveu realizar uma nova verificação na documentação apresentada pela empresa habilitada.
Neste contexto, o pregoeiro e sua equipe técnica verificou que as informações apresentadas no seu balanço patrimonial estão divergentes da análise econômica financeira. Dessa forma, impossibilitando a verificação correta da situação financeira da empresa.
É possível concluir, portanto, que a empresa habilitada anteriormente deixou de cumprir exigências do Edital'.
12. Não há qualquer registro sobre as ditas 'divergências' com relação à análise econômico-financeira, o que suscita a possibilidade de procedimento irregular por parte do pregoeiro, bem como por parte da autoridade responsável pela homologação do procedimento, o que determina a necessidade da oitiva do Colog quanto a este ponto. 
13. Ainda quanto à inabilitação da empresa Têxtil com base em suposta divergência entre o balanço apresentado pela empresa com relação à análise econômico-financeira, considerando que nas respostas aos recursos referentes ao item 3 do Pregão 8/2019 foi dada tal informação, verifica-se que não foram expostas, de forma detalhada, as razões que levaram a esta conclusão, o que pode implicar violação ao princípio da motivação dos atos administrativos (art. 2º c/c art. 50 da Lei 9.7884/1999) , bem ainda na seleção de proposta que não seria a mais vantajosa à Administração.
14. Quanto à prova pericial produzida por outra empresa participante (empresa Andrari) não há qualquer análise na resposta aos recursos por parte do pregoeiro de que tenha sido este o alerta considerado para a inabilitação da empresa Têxtil, o que enfatiza o argumento de que a motivação do ato decisório foi frágil e aparentemente não alinhada ao que diz o art. 50 da Lei 9.784/1999, que assim dispõe:
'Art. 50. Os atos administrativos deverão ser motivados, com indicação dos fatos e dos fundamentos jurídicos, quando:
I - neguem, limitem ou afetem direitos ou interesses;
 (...) 
V - decidam recursos administrativos;'
15. Da mesma forma, não é possível saber se a causa da inabilitação teria sido a apresentação da Demonstração de Resultado de Exercício com base em demonstrativo não extraído do SPED, já que o pregoeiro não foi claro em sua resposta aos recursos e contrarrazões apresentados. Mas, ainda que isso tenha ocorrido, o fato poderia ter sido examinado por meio de diligências para suprir a informação, pelo que, entende-se, não há necessidade de prosseguimento nessa apuração, já que não essencial ao deslinde do presente processo. Assim, a oitiva proposta do Colog é suficiente.
Item  b.1.1.2) possível cerceamento do direito de defesa à empresa Têxtil MN Comércio de Tecidos e Confecções Ltda., ao não conceder oportunidade de juntada das razões recursais quando da habilitação da empresa Skippy Indústria e Comércio Eireli, desatendendo aos princípios do contraditório e ampla defesa, bem como o art. 4º, inc. XVIII, da Lei 10.520/2002;
Manifestação da Unidade Jurisdicionada sobre os indícios de irregularidades (peça 32) :
a)	não seria a verdadeira a afirmação de que o pregoeiro não teria aceitado a intenção de recursos por parte da representante. Entretanto, a empresa, ao inserir o texto do recurso no sistema, teria transcrevido, literalmente, a mesma redação da intenção do recurso, sem apresentar novos argumentos. Com isso, o pregoeiro ficou impossibilitado de analisar a manifestação da empresa. Ou seja, a Administração não pode ser responsabilizada por um equívoco da própria empresa licitante.
Manifestação da empresa SKIPPY (peça 46) :
a)	durante o processo licitatório, a Representante ofereceu contrarrazões ao recurso administrativo interposto pela licitante Andrari. No evento 44, juntado pela Representante (fls. 662/663 do procedimento licitatório) , constaria o julgamento do recurso administrativo por ela interposto, que foi recebido, mas negado provimento (p. 13) ;
Análise:
16. Veja-se o que diz a Lei 10.520/2002, acerca da manifestação quanto à intenção de recorrer em licitações sob a modalidade pregão:
'Art. 4º (...) 
XVIII - declarado o vencedor, qualquer licitante poderá manifestar imediata e motivadamente a intenção de recorrer, quando lhe será concedido o prazo de 3 (três) dias para apresentação das razões do recurso, ficando os demais licitantes desde logo intimados para apresentar contrarrazões em igual número de dias, que começarão a correr do término do prazo do recorrente, sendo-lhes assegurada vista imediata dos autos.'
17. Não se confunde tal fase com a de recurso: enquanto na INTENÇÃO de recurso o interessado apenas apresentaria motivadamente seu interesse, no recurso, propriamente, as razões devem ser declinadas, para que possam ser examinadas pela Administração. Não foi o que aconteceu no caso concreto. 
18. De fato, a empresa Têxtil em seu recurso com relação à habilitação da empresa Skippy, conforme extraído da opção 'visualizar recursos' com relação ao Pregão 8/2019, declarou que (consulta em 22/6/2020) :
' (...) temos intenção de entrar com recurso contra nossa inabilitação, porque a capacitação econômica financeira foi demonstrada e será esclarecida nas razões demonstradas no balanço.'
19. Só que, no caso, discutia-se já a habilitação da empresa Skippy e não mais a habilitação da empresa Têxtil. Quando foi questionada sua habilitação no certame, a empresa Têxtil pôde apresentar suas contrarrazões. Não caberia discutir novamente, no recurso apresentado quanto à habilitação da empresa Skippy, a habilitação da empresa Têxtil. Entende-se que não houve irregularidade com relação a este ponto.
Manifestação da empresa Têxtil (peças 37, 38 e 39) :
a) 	o processo licitatório, como um todo, já deveria ter sido anulado, em razão de ordem dada pelo TCU, anteriormente, a não ser que os atos fossem convalidados a seu favor, dado não ser causadora das ilegalidades vistas no procedimento (p. 1/2, peça 37) ;
b)	insiste na questão da participação de dois pregoeiros, como fator causador de confusão ao longo do procedimento (p. 2, peça 37) ;
c)	a homologação do procedimento em favor da empresa Skippy materializaria um prejuízo de quase dez milhões de reais para os cofres públicos (p. 3, peça 37) ;
d)	finaliza a peça 37 requerendo que seja dado prosseguimento normal ao feito e, por consequência, decrete-se a anulabilidade do ato que desclassificou a Representante, mantendo-a como vencedora em primeiro lugar; pelo menos quanto ao item Japona, a fim de que a União Federal não fique prejudicada em quase dez milhões de reais na diferença de preço ofertado, ou, se assim não entender,  que seja decretada então a nulidade absoluta daquele Pregão Eletrônico por vícios insanáveis e descumprimento do Acórdão 2640/2019;
e)	já na peça 38, a empresa Têxtil questiona a sequência dos atos adotados pelo Pregoeiro, registrando que este não deveria ter decidido seu recurso, mas apenas opinado (p. 2) . Registra que, quanto a sua capacitação financeira, não caberia mais a ela juntar novos documentos quando demandada, uma vez que a comprovação já estava nos autos. Mas, de toda sorte, teria juntado fisicamente os mesmos documentos aos autos e enviado um link, para sua evidenciação, sendo que, em sua opinião, sua inabilitação não teria sido adequada. Registra que o pregoeiro deveria ter, no mínimo, analisado as provas constantes no site do pregão ou realizado diligências. Assim, finaliza a peça 38 por requerer a juntada da decisão constante no Pregão Eletrônico 8/2019, para fins de uma melhor análise sobre a inabilitação da Recorrente e se possa também a ela fazer justiça, no sentido de tornarem-se nulos sem efeitos aqueles atos e mantê-la como a primeira vencedora daquele Certame, para se evitar, com isso, prejuízo (p. 3) ;
f)	na peça 39 a empresa Têxtil apenas junta a decisão do pregoeiro em que este mantém sua inabilitação e habilita para fornecimento a empresa Skippy.
Análise:
20. De plano, cabe registrar que a empresa Têxtil, representante nestes autos, não foi convocada para apresentação de elementos de defesa ou algo parecido, nesta etapa processual. Ainda assim, serão examinados seus argumentos, a bem da busca pela verdade real, que orienta os processos nesta Corte. 
21. Não houve ordem expressa do TCU pela anulação da licitação, como um todo. Na realidade, o que Tribunal determinou ao Colog, por meio do Acórdão 2540/2019-TCU-Plenário (Relator: Ministro Augusto Nardes) , foi a anulação dos atos praticados posteriormente ao término da fase competitiva do certame e reiniciasse a fase de análise de propostas e habilitação, abstendo-se de considerar como subcontratação a indicação de produto que não fosse de fabricação própria do licitante, uma vez que o certame tem por objeto o fornecimento de fardamento, situação em que a qualificação técnica do licitante deve ser comprovada na forma prevista no § 4º do art. art. 30 da Lei 8.666/93. 
22. A questão dos dois pregoeiros atuando em um só certame já foi examinada na instrução anterior (peça 21) . Cabe transcrever as análises feitas:
'7. Quanto à atuação de dois pregoeiros no mesmo certame, nada há de irregular nisso, sendo até mesmo um fato corriqueiro na Administração Pública, notadamente pelo motivo descrito na própria representação, relativo ao gozo de férias do pregoeiro designado inicialmente. Ademais, não visualizamos, nos documentos relativos ao certame constantes do Comprasnet, nenhum prejuízo ou confusão no pregão, como alega a representante, devido à atuação de dois pregoeiros diferentes no processo.'
23. A análise permanece válida, nada havendo a acrescentar. 
24. O suposto prejuízo ao erário, com elevação aos valores da proposta final, é questão que deve ser lida à luz dos requisitos de habilitação constantes das Leis, em especial, da Lei 8.666/1993, que estabelece aqueles que podem ser vistos como essenciais. Pensar diferente, ou seja, prestigiar sempre o preço (valor final da proposta) , em detrimento dos requisitos de habilitação, seria fazer letra morta da Lei, o que não é caso. 
25. Quanto aos argumentos de peça 38, assiste razão, em parte, ao representante, em juízo de verossimilhança. Com efeito, a motivação dos atos decisórios quanto aos recursos poderia ter sido melhor engendrada A demasiada concisão da resposta por parte do pregoeiro, acabou transformando-se em laconismo. Ainda que a representante nestes autos não tenha apresentado argumentos plausíveis em seu recurso, que, ao fim, apenas indicou informações que já constatavam do processo, o pregoeiro responsável pela condução do certame poderia ter sido um pouco mais enfático em suas análises e deixado mais claras as razões que levaram à inabilitação. Por isso mesmo foi feita a proposta de oitiva do Colog quanto a este ponto.  
26. Enfim, ainda que a empresa Têxtil não tenha sido chamada aos autos nessa etapa processual, seus argumentos foram considerados, mas não alteram o teor do encaminhamento por parte desta Unidade Técnica: é necessária a oitiva do Colog. 
27. Está configurado o pressuposto da plausibilidade jurídica em razão de a inabilitação da empresa Têxtil não ter sido devidamente justificada, já que não houve a exposição clara dos motivos que levaram a tal decisão e o Colog, em resposta à oitiva, não apresentou elementos suficientes para comprovar ter sido correta sua decisão. 
28. Não é possível, porém, juízo de mérito quanto à adoção de uma possível medida cautelar, uma vez que, ainda que seja presente o perigo da demora, considerando que há saldo considerável para aquisição do item 3 do Pregão 8/2019, além da possibilidade de adesões à Ata, e mesmo não sendo possível análise quanto ao perigo da demora reverso, pelas razões já expostas, é preciso primeiro esclarecer as razões que levaram ao Colog a tomar a decisão pela inabilitação da empresa Têxtil.
29. Sendo assim, será proposta, portanto, a realização de oitiva, na forma descrita nesta instrução.
F. IMPACTO DOS ENCAMINHAMENTOS PROPOSTOS
Haverá impacto relevante na Unidade Jurisdicionada e/ou na sociedade, decorrente dos encaminhamentos propostos?
Não
G. PEDIDO DE INGRESSO AOS AUTOS, DE INFORMAÇÕES/VISTAS/CÓPIAS, E DE SUSTENTAÇÃO ORAL
Há pedido de ingresso aos autos?
Não
Há pedido de informações/vistas/cópia do processo?
Não
Há pedido de sustentação oral?
Não
H. PROCESSOS CONEXOS E APENSOS
Há processos conexos noticiando possíveis irregularidades na contratação ora em análise?
Sim:
Processo 028.287/2019-3 (Aberto - Aguardando despacho para encerramento) - Representação da empresa Andrari Indústria Têxtil Eireli sobre alegada irregularidade na inabilitação da representante no Pregão 8/2019. Foi prolatado o Acórdão 2540/2019-TCU-Plenário (Ministro Augusto Nardes) , determinando a anulação de todos os praticados posteriormente ao término da fase competitiva do certame e o reinício da fase de análise de propostas e habilitação, abstendo-se de considerar como subcontratação a indicação de produto que não seja de fabricação própria do licitante, uma vez que o certame tem por objeto o fornecimento de fardamento, situação em que a qualificação técnica do licitante deve ser comprovada na forma prevista no § 4º do art. art. 30 da Lei 8.666/93.
Processo 029.032/2019-9 (Aberto - Apensado) - Representação de empresa EBN Comércio Importação e Exportação sobre alegada irregularidade na inabilitação da representante no Pregão 8/2019. Foi prolatado o Acórdão 9793/2019-TCU-Primeira Câmara (Ministro Weder de Oliveira) , determinando a apensação do processo ao TC Processo 028.287/2019-9, para análise em conjunto.
Há processos apensos?
Não
I. PROPOSTA DE ENCAMINHAMENTO
31. Em virtude do exposto, propõe-se:
31.1. conhecer da representação, satisfeitos os requisitos de admissibilidade constantes no art. 113, § 1º, da Lei 8.666/1993, c/c os arts. 235 e 237, VII, do Regimento Interno deste Tribunal, e no art. 103, § 1º, da Resolução - TCU 259/2014;
31.2. indeferir o pedido de concessão de medida cautelar formulado pelo representante;
31.3. realizar a oitiva do Comando Logístico do Exército Brasileiro - Colog, com amparo no art. 250, V, do Regimento Interno/TCU, para que, no prazo de até quinze dias, se pronuncie quanto aos seguintes pontos relativos ao Pregão 8/2019:
a) inabilitação da empresa Têxtil com base em suposta divergência entre o balanço apresentado pela empresa com relação à análise econômico-financeira, considerando que nas respostas aos recursos referentes ao item 3 do Pregão 8/2019 foi dada tal informação, sem que se expusessem de forma detalhada as razões, o que pode implicar violação ao princípio da motivação dos atos administrativos (art. 2º c/c art. 50 da Lei 9.784/1999) , bem ainda na seleção de proposta que não seria a mais vantajosa aos interesses públicos;
b) demais informações que julgar necessárias; e
c) designação formal de interlocutor que conheça da matéria para dirimir eventuais dúvidas, informando nome, função/cargo, e-mail e telefone de contato.
31.4. considerando a possibilidade de construção participativa das deliberações deste Tribunal, nos termos do art. 14 da Resolução-TCU 315/2020, bem como o previsto nas Normas de Auditoria (NAT) aprovadas pela Portaria-TCU 280/2010, referente aos comentários dos gestores (no que se aplica a representações e denúncias) :
a) solicitar ao Comando Logístico do Exército Brasileiro - Colog, caso queira, no prazo de quinze dias:
a.1) a apresentação de possíveis ações corretivas que poderão ser tomadas pelo órgão para prevenir ou corrigir os indícios de irregularidades detectados ou remover seus efeitos;
a.2) a manifestação quanto aos possíveis impactos de eventual determinação pelo TCU de suspensão cautelar de novas aquisições e anulação do certame, com a consequente não contratação dos saldos da ata de registro de preços, na hipótese de serem insuficientes as alternativas apresentadas pelo gestor para corrigir os pontos questionados na oitiva;
b) alertar o Comando Logístico do Exército Brasileiro - Colog, com relação à construção participativa de deliberações, de que:
b.1) a sua manifestação quanto às alternativas para corrigir os indícios de irregularidades verificados e quanto aos impactos das possíveis medidas a serem adotadas pelo TCU será avaliada na proposição de mérito, mas não vincula as decisões desta Corte de Contas, notadamente quando os riscos decorrentes de sua adoção e/ou da manutenção de situação irregular não se coadunarem com o interesse público que se pretende tutelar;
b.2) a ausência de manifestação no prazo estipulado não impedirá o andamento processual, podendo o TCU vir a prolatar decisão de mérito, caso haja elementos suficientes que caracterizem afronta às normas legais e/ou possibilidade de ocorrência de prejuízos à Administração; e
b.3) a ausência de manifestação não será considerada motivo de sanção.
31.5. autorizar, desde já, a realização de audiências e demais medidas saneadoras necessárias para fins de apuração de responsabilidades quanto a inabilitação da empresa Têxtil, em face das irregularidades ora identificadas; 
31.6. encaminhar cópia da presente instrução ao Comando Logístico do Exército Brasileiro - Colog."
É o relatório.

Chrisvaldo Santos Monteiro de Almeida (OAB/BA 9.672), representando Têxtil MN Comércio de Tecidos e Confecções Ltda.; Sérgio Santelli da Silva (199.499.017-15), representando Skippy Indústria e Comércio Ltda. (Peça 34).

Não atuou.

REPRESENTAÇÃO. PREGÃO ELETRÔNICO. AQUISIÇÃO DE MATERIAL DE INTENDÊNCIA - FARDAMENTO. SUPOSTA INABILITAÇÃO INDEVIDA DA REPRESENTANTE. CONSTATAÇÃO DE QUE O PREGOEIRO, AINDA QUE MEDIANTE REGISTRO QUE NÃO EXPRESSOU DETALHADAMENTE O MOTIVO PARA A INABILITAÇÃO DO LICITANTE, AGIU DE ACORDO COM OS TERMOS DO EDITAL E SEUS ANEXOS, JÁ QUE A REPRESENTANTE NÃO DEMONSTROU O ATENDIMENTO A REQUISITOS DE QUALIFICAÇÃO ECONÔMICO-FINANCEIRA. PROCEDÊNCIA PARCIAL. CIÊNCIA. ARQUIVAMENTO.

REPRESENTAÇÃO (REPR)

Trata-se de representação, com pedido de medida cautelar, apresentada pela empresa Têxtil MN Comércio de Tecidos e Confecções Ltda., versando sobre possíveis irregularidades na realização, pelo Comando Logístico do Exército Brasileiro - Colog, do Pregão Eletrônico SRP 8/2019, cujo objeto seria a aquisição de material de intendência - fardamento.
2.	Em síntese, a representante apontou como possíveis irregularidades, no âmbito do Pregão Eletrônico SRP 8/2019 (peça 21, p. 1/2) :
	a) o certame contou com a atuação de dois pregoeiros distintos, circunstância que haveria desestabilizado o rito e nele criado confusão;
	b) após ter sua proposta desclassificada pelo primeiro pregoeiro (em 23/1/2020) , a representante chegou a ter a intenção de recurso contra sua inabilitação aceita pelo novo pregoeiro (em 31/1/2020) ; este último, no entanto, reabriu os trabalhos em 5/2/2020 sem abrir o sistema para juntada das razões de recurso até o encerramento da ata;
	c) a empresa Skippy Indústria e Comércio Eireli, cuja proposta foi aceita em 31/1/2020, deteria capital social de apenas R$ 780.000,00 e não haveria apresentado balanço de acordo com as exigências do edital, sendo que, segundo afirma, não houve oportunidade para impugnar tais condições;
	d) o recurso da representante contra sua inabilitação haveria sido indeferido de maneira genérica e sem fundamentação ou justificativa plausível sobre os verdadeiros motivos que levaram à sua exclusão do certame; e
	e) segundo entende, diversas intenções de recursos de impugnação nem mesmo deveriam haver sido admitidas, já que as empresas em questão já se encontravam inabilitadas e, da mesma forma que não mais poderiam dar lances (conforme item 6.3 do Edital) , também não mais poderiam impugnar habilitações.
3.	A título de contextualização, esclareça-se que, com sessão pública inicialmente aberta em 31/7/2019, o Pregão Eletrônico SRP 8/2019 findou, via Acórdão 2540/2019-TCU-Plenário, Relator Ministro Augusto Nardes, por ser alvo de determinação no sentido de que fossem anulados todos os atos praticados posteriormente ao término da fase competitiva do certame, com o reinício da fase de propostas e habilitação. Reiniciada essa última em 3/12/2019, chegou a ser considerada habilitada a ora representante. Porém, recursos apresentados por outras licitantes conduziram o pregoeiro a rever sua decisão e inabilitá-la, vindo, posteriormente, a ser considerada habilitada a empresa Skippy Indústria e Comércio Eireli. A Têxtil MN Comércio de Tecidos e Confecções Ltda. apresentou recurso contra sua inabilitação, mas esse não foi acatado nem pelo pregoeiro, nem pela autoridade competente.
4.	Acerca dos aspectos levantados pela representante, a instrução inicial da Selog consignou as seguintes análises (peça 21, p. 4/5) :
	a) a atuação de dois pregoeiros em um mesmo certame (item 2.a supra) nada teria de irregular (no caso, segundo se apurou, a substituição decorreu de o primeiro haver iniciado o gozo de férias) , acrescendo-se não se haver identificado, nos documentos relativos ao certame no Comprasnet, que de tal circunstância haja decorrido prejuízo ou confusão no pregão;
	b) quanto a seu suposto cerceamento de defesa (item 2.b acima) , ainda que se constate que a representante, quando dos recursos apresentados contra sua habilitação, teve oportunidade de apresentar contrarrazões, efetivamente se verifica o registro de sua intenção de recorrer contra a habilitação da empresa Skippy, no entanto, o exame do Comprasnet revelou, como razões de recurso, exatamente o mesmo texto constante da intenção recursal contra sua inabilitação, constituindo aspecto que merece ser esclarecido junto ao Colog;
	c) a alegação de que as intenções de recursos de empresas inabilitadas não deveriam ser sequer admitidas (item 2.e supra) não se sustenta, diante do disposto no inc. XVIII do art. 4º da Lei 10.520/2002;
	d) no que se refere às alegações atinentes, especificamente, à habilitação da empresa Skippy (item 2.c acima) , verificou-se que:
	d.1) o instrumento convocatório não estabeleceu exigência de capital social mínimo, afastando a eventual irregularidade de o valor de tal grupo contábil corresponder a R$ 780.000,00 (na verdade, posteriormente se verificou que a exigência existia, mas somente para as empresas que apresentassem qualquer dos índices de qualificação econômico-financeira inferior a um) ;
	d.2) a alegação de que o balanço da empresa não se encontraria de acordo com as exigências do edital, além de ser demasiado genérica, não corresponde ao que se pôde aferir, já que a peça apresentada comprova os índices e a situação econômico-financeira da empresa, conforme exigido pelo instrumento convocatório;
 	d.3) a própria representante apresentou recurso contra a habilitação da empresa Skippy, o qual haveria sido analisado pelo pregoeiro, não havendo, portanto, que se falar em falta de oportunidade de contestação dos documentos apresentados pela licitante vencedora (a esse respeito, no entanto, ressalvo a observação constante da parte final da letra b supra) ;
	e) no que se refere à inabilitação da representante, a análise do balanço patrimonial por ela apresentado no certame conduz à conclusão de que atenderia aos requisitos solicitados no edital quanto à qualificação econômico-financeira; no entanto, após o exame dos recursos apresentados por outras participantes do certame, o pregoeiro a inabilitou, com base, apenas, na afirmação de que as informações apresentadas em seu balanço patrimonial estariam divergentes da análise econômico-financeira, argumento cujo caráter genérico não permitiria, por si só, que se concluísse quanto à legalidade e razoabilidade de tal decisão.
5.	Passando, especificamente, ao exame dos requisitos para a eventual adoção de medida acautelatória e ainda que entendendo presente o periculum in mora, tendo em vista o certame em tela já haver sido homologado, a unidade técnica, naquela oportunidade, considerou não haver elementos suficientes nem para concluir pela presença da fumaça do bom direito, nem para afastar o perigo na demora reverso (peça 21, p. 5) .
6.	Vindo os autos pela primeira vez ao meu Gabinete, ao acompanhar, com os eventuais ajustes de forma, as propostas de encaminhamento da instrução inicial (peça 21, p. 6/7) , decidi por (peça 25) :
	a) conhecer da presente Representação, tendo em vista o preenchimento dos requisitos de admissibilidade para tanto;
	b) determinar à Selog que, com fulcro no art. 71, inc. IX, da CF/88, no art. 45 da Lei 8.443/92 e no art. 276 e §§ do Regimento Interno do TCU, realizasse a oitiva prévia:
	b.1) do Comando Logístico do Exército Brasileiro - Colog, para que se pronunciasse sobre os fatos apontados nesta Representação, atinentes ao Pregão Eletrônico SRP 8/2019, alertando-o quanto à possibilidade de o Tribunal vir a assinar prazo para a adoção de providências visando à anulação do certame e dos atos dele decorrentes ou a não prorrogação do contrato eventualmente firmado, caso não apresentada manifestação ou esta não seja acolhida, devendo:
	b.1.1) manifestar-se, ao menos, a respeito de:
	b.1.1.1) ausência de clareza e fundamentação na inabilitação da empresa Têxtil MN Comércio de Tecidos e Confecções Ltda. para o item 3 do certame (japona de campanha) , não havendo sido indicado nem mesmo qual item do edital não haveria sido atendido, situação que contraria os princípios da motivação, da publicidade, da impessoalidade, da vinculação ao instrumento convocatório e do julgamento objetivo;
	b.1.1.2) possível cerceamento do direito de defesa à empresa Têxtil MN Comércio de Tecidos e Confecções Ltda., ao não conceder oportunidade de juntada das razões recursais quando da habilitação da empresa Skippy Indústria e Comércio Eireli, desatendendo aos princípios do contraditório e ampla defesa, bem como o art. 4º, inc. XVIII, da Lei 10.520/2002;
	b.1.2) apresentar a competente documentação comprobatória das informações ou esclarecimentos que prestar, assim como outros elementos que julgar necessários;
	b.1.3) promover, com vistas ao bom andamento do exame da oitiva levada a efeito, a designação formal de interlocutor que conheça da matéria para dirimir eventuais dúvidas, informando nome, função/cargo, e-mail e telefone de contato;
	b.2) da empresa Skippy Indústria e Comércio Eireli para, no prazo de 5 (cinco) dias úteis, a contar da ciência, manifestar-se, caso queira, sobre os fatos constantes desta representação, devendo ser chamada a sua atenção tanto para os aspectos específicos sobre os quais foi demandada, ao Colog, a apresentação de esclarecimentos, quanto do alerta feito àquele órgão a respeito da possibilidade de o TCU vir a determinar a anulação do certame em tela e dos atos dele decorrentes, ou a não prorrogação do contrato eventualmente firmado.
7.	Levadas a efeito tais medidas saneadoras, nova instrução (peça 48) principia por manifestar seu entendimento quanto à persistência tanto do perigo na demora, tendo em vista a ata de registro de preços ainda contar com saldo considerável (cinquenta e cinco mil unidades - o contrato já foi assinado e foram empenhados recursos suficientes para cobrir vinte e cinco mil unidades) , quanto da carência de elementos para concluir-se pela presença, ou não, do periculum in mora reverso (peça 48, p. 2/3) .
8.	No que se refere aos temas sobre os quais se promoveram as oitivas, a unidade instrutiva entendeu não configurada irregularidade no que tange à falta de concessão de oportunidade para juntar razões recursais em relação à habilitação da empresa Skippy Indústria e Comércio Eireli, presente a constatação de que a manifestação prévia da Têxtil, na oportunidade, foi "de entrar com recurso contra nossa inabilitação", ou seja, atinente à pretensão já superada (peça 48, p. 7) . Esse mesmo texto de intenção de recurso, ademais, apresentado inicialmente quando da inabilitação da representante, foi meramente reiterado quando ela deveria haver juntado seus elementos de defesa.
9.	No que tange, no entanto, à fundamentação para que a representante fosse inabilitada no certame em tela, os argumentos de que haveriam sido desatendidos os itens 8.9.2 e 8.9.3 do edital, presentes as divergências entre os dados de seu balanço patrimonial e a análise econômica financeira e o aspecto de seu patrimônio líquido ser menor do que 10% do valor exigido para a aquisição, não foram considerados suficientes pela instrução da Selog.
10.	Quanto a isso, embora reconhecendo, com base no balanço da empresa Têxtil (peça 9, p. 7) , que o patrimônio líquido daquela empresa seria inferior ao mínimo de 10% do item por ela pretendido (item 3: japona) , a unidade instrutiva relembra que, nos termos do item 8.9.3 do instrumento convocatório, o patrimônio líquido mínimo somente seria exigível para empresas que apresentassem resultado inferior a 1 (um) em qualquer dos índices comprobatórios de sua situação financeira (peça 48, p. 4/5) . Dentro desse quadro, ao observar que, consoante os índices por ela apresentados (peça 11) , a representante apresentaria Liquidez Geral de 1,01, Solvência Geral de 1,02 e Liquidez Corrente de 1,01, conclui que, a princípio, a licitante estaria habilitada, conforme o item 8.9.2, não lhe podendo ser aplicada a disposição do item 8.9.3, permanecendo não identificado, a seu ver, o motivo que haveria levado a seu alijamento do certame sob o prisma da qualificação econômico-financeira.
11.	Dada a pendência de esclarecimento quanto a tal aspecto, a unidade técnica sugere a realização de nova oitiva do Colog (peça 48, p. 9/10) .
12.	Embora concorde com a instrução em relação às demais conclusões, incorporando suas análises às minhas razões de decidir, verifico que, apesar de o registro do pregoeiro haver sido, talvez, mais sucinto do que deveria, efetivamente procede sua assertiva de que "as informações apresentadas no seu balanço patrimonial estão divergentes da análise econômica financeira" (peça 5) .
13.	Quanto a isso, é possível constatar que, embora haja optado participar do certame em tela por intermédio de sua filial 4 (CNPJ 06.311.274/0004-20 - vide peça 7, p. 1, e peça 8, p. 17) , da qual também apresentou a análise econômico-financeira em 31/12/2018 (peça 9, p. 8, e peça 11) , a empresa Têxtil MN Comércio de Tecidos e Confecções Ltda. somente apresentou, para a mesma posição, o Balanço Patrimonial relativo à sua matriz (CNPJ 06.311.274/0001-88 - vide peça 9, p. 2/7) , limitando-se, em relação à unidade que participava da licitação, a aportar a Demonstração do Resultado do Exercício (peça 13) , a partir da qual não é possível o cálculo dos índices LG, SG e LC. 
14.	Ao que tudo indica, o pregoeiro, em um primeiro momento, concluiu ser adequada a qualificação econômico-financeira da representante apenas com base na análise apresentada por aquela empresa (peça 9, p. 8, e peça 11) . Diante de recursos questionando a precisão de tais indicadores, contudo, a tentativa de seu cotejo com os balanços apresentados fez-se necessária. Qualquer esforço nesse sentido, no entanto, mostrar-se-á inviável, tendo em vista não se contar com os mesmos dados. O Ativo Circulante do Balanço Patrimonial apresentado, por exemplo, corresponde ao montante de R$ 137.602.118,52, enquanto na análise inserida no certame se utilizou o montante de R$ 143.207.829,00, ocorrendo tais divergências em todos os demais grupos contábeis considerados no cálculo dos indicadores previstos no item 8.9.2 do edital. A esse propósito, ademais, caso efetivamente procedente a alegação feita pela representante em consulta perante a Receita Federal (peça 32, p. 20) , de que a antiga filial 4 haveria passado, a partir de 9/4/2018, a ser a matriz da empresa, ainda restaria sem explicação a divergência entre os números do Balanço Patrimonial constantes de sua documentação de habilitação e aqueles utilizados para o cálculo de seus índices.
15.	O único Balanço Patrimonial expressamente relativo à representante foi aquele constante da peça 12, p. 2. No entanto, mesmo relevando os aspectos de tal demonstrativo ser extremamente sintético e em formato distinto daquele a ser apresentado perante a Receita Federal, ainda haveria que se ter presentes os fatos de corresponder a posição distinta (30/9/2018) daquela utilizada para o cálculo dos índices econômicos e de corresponder a balanço intermediário, somente admissível, nos termos do item 8.9.1.3 do instrumento convocatório, se decorrente de lei ou contrato social/estatuto social, condição não comprovada pela representante.
16.	O questionamento quanto a se tal lacuna poderia ser suprida mediante diligência do pregoeiro desde logo esbarra, entendo, na dúvida quanto à admissão do suprimento posterior de peça de tal relevância não poderia ser considerado um tratamento não isonômico entre os licitantes, em especial tendo em vista a disposição expressa constante do item 8.11 do edital (peça 19, p. 11) . Além disso, seria difícil de saber em que medida a forma de proceder da licitante não correspondeu a intenção deliberada de só expor os melhores ângulos de sua situação econômico-financeira, hipótese em que a medida saneadora em questão seria infrutífera.
17.	Por certo que, no que se refere ao item 3, o alijamento da proposta comercial da ora representante, com preço unitário de R$ 470,00, e a aceitação daquela da empresa Skippy Indústria e Comércio Eireli, de R$ 527,90, corresponde à troca de um desconto de 11,15% (100% - [R$ 470,00 / R$ 528,98 * 100%] = 11,15%) por um outro de 0,02% (100% - [R$ 527,90 / R$ 528,98 * 100%] = 0,02%) sobre o valor estimado. Quanto a isso, contudo, igualmente entendo, conforme defendeu a instrução, que a preocupação com o menor preço não pode ser defendida a todo custo, se não atendidos requisitos essenciais de qualificação, entre os quais entendo se inserem os indicativos da saúde financeira da empresa que se pretende contratar. Além disso, há que se ter presente o aspecto de que, caso se fossem desconsiderar todos os requisitos de qualificação, a proposta da Têxtil MN Comércio de Tecidos e Confecções Ltda. estaria longe de ser a mais vantajosa, também não sendo aquela que precedeu imediatamente a da Skippy (com outras inabilitações decorrentes de fundamentos diversos - vide peça 8, p. 26/28) . Inexistem indicativos, também, de que a proposta vencedora contenha sobrepreço.
18.	Ao final, portanto, o certo grau de falta de clareza na explicitação do motivo para a inabilitação da empresa Têxtil MN Comércio de Tecidos e Confecções Ltda. não se revestiu de maior gravidade, tendo em vista a efetiva existência do motivo alegado. Ao final, o pregoeiro agiu de acordo com os termos do edital e seus anexos, já que a representante não demonstrou o atendimento a requisitos de qualificação econômico-financeira. A questão, portanto, é sanável mediante ciência ao Colog.
Ante o exposto, com as vênias de estilo por divergir parcialmente da unidade instrutiva, manifesto-me por que o Tribunal aprove o acórdão que ora submeto à deliberação deste Colegiado. 
TCU, Sala das Sessões Ministro Luciano Brandão Alves de Souza, em 7 de outubro de 2020.
AUGUSTO SHERMAN CAVALCANTI 
Relator